【裁判字號】    97,消債更,1868
【裁判日期】    980527
【裁判案由】    更生事件
【裁判全文】
臺灣板橋地方法院民事裁定          97年度消債更字第1868號
聲  請  人  甲○○
上列當事人因消費者債務清理事件聲請更生，本院裁定如下：
    主  文
聲請駁回。
聲請費用由聲請人負擔。
    理  由
一、按債務人與金融機構協商成立者，不得聲請更生或清算，但
    因不可歸責於己之事由，致履行顯有重大困難者，不在此限
    ；本條例施行前，債務人依金融主管機關協調成立之中華民
    國銀行公會會員辦理消費金融案件無擔保債務協商機制與金
    融機構成立之協商，準用前項之規定，消費者債務清理條例
    第151條第 5項、第6項分別定有明文。又聲請更生或清算不
    合程式或不備其他要件者，法院應以裁定駁回之，但其情形
    可以補正者，法院應定期間先命補正，復為同條例第8 條所
    明定。
二、本件聲請意旨略以：聲請人目前資產總價值為新臺幣（下同
    ）729,850元，債務總金額為3,738,908元（包括無擔保債務
    2,248,908元、有擔保債務1,490,000元，見本院卷第10至12
    頁聲請人之債權人清冊），有不能清償債務之情事，消費者
    債務清理條例施行前，曾於民國95年間依照中華民國銀行公
    會會員辦理消費金融案件無擔保債務協商機制，與最大債權
    金融機構遠東國際商業銀行股份有限公司（下稱遠東銀行）
    達成協商，雙方約定聲請人自95年 9 月起，分120期，利率
    3.88 %，每月10日以23,500元依各債權銀行債權金額比例清
    償各項債務，至全部清償為止，惟聲請人任職於台通光電股
    份有限公司（下稱台通光電），平均每月收入僅約38,000元
    ，若繳納前開協商還款金額，再加上每月繳交自用住宅房屋
    貸款12,700元，所剩之金額完全無法維持自己與子女之生活
    支出，且台通光電於96年 3月起因遷廠關係實施減薪，聲請
    人當時即向遠東銀行請求延展，未獲回應，聲請人仍努力苦
    撐，終無以為繼，不得已之下於96年10月毀諾，而此事由非
    聲請人主觀惡意不履行協議，實係客觀上確有不可歸責於己
    之事由（見本院卷第 6頁），再其無擔保或無優先權之債務
    總額未逾 1,200萬元，復未經法院裁定開始清算程序或宣告
    破產，依法自得聲請更生程序，懇請裁定開始更生等語。
三、經查：
  (一)聲請人曾依照中華民國銀行公會會員辦理消費金融案件無擔
    保債務協商機制，與遠東銀行達成協商，並於96年10月毀諾
    等情，有聲請人提出之財團法人金融聯合徵信中心債權人清
    冊、債務協商繳款暨分配明細表（見本院卷第52頁）附卷可
    稽，並有遠東銀行98年2月9日民事陳報狀（見本院卷第41至
    50頁）在卷可參。是聲請人具狀聲請更生程序，須具備「不
    可歸責於己，致履行顯有重大困難事由」之要件，方屬正當
    。
  (二)聲請人以其收入扣除協商金額及房貸支出後，無法維持自己
    及子女生活支出，另陳稱其因任職單位遷廠致薪資減少等情
    ，主張毀諾就有不可歸責於己事由。惟查：
  1.聲請人任職於台通光電平均每月收入約為38,000元，業經聲
    請人自陳在卷，並有財政部臺灣省北區國稅局綜合所得稅各
    類所得資料清單、薪資單附卷可證（見本院卷第14至19頁）
    ，則以其收入扣除前開協商款項，聲請人每月仍有14,500元
    可供運用；另聲請人配偶梁美蓮近2 年報稅收入總額分別為
    457,151 元及426,108 元，平均每月收入約為36,802元（元
    以下四捨五入），且名下有公告現值1,235,164 元之房地，
    此有梁美蓮財政部臺灣省國稅局綜合所得稅各類所得資料清
    單、財產歸屬資料清單在卷可憑（見本院卷第63至65頁）。
    且雖聲請人之長女梁○涵為輕度智障須由其扶養，但其長子
    梁國賢則業已成年（見本卷第29至30頁、第49頁戶籍謄本及
    中華民國身心障礙手冊），足徵聲請人之配偶及其長子均可
    為其分攤家庭開銷。準此，核認聲請人於繳交協商款項後，
    應不致無法維持自己及子女之基本生活必要支出。至聲請人
    每月須支出12,700元房屋貸款乙節，固有房屋貸款契約書、
    還款明細等件可證（見本卷第53至62頁），但聲請人如因繳
    交自用住宅借款致無法清償協商款項，無異係將其財產用以
    購置資產，而不清償協商款項，已難認為合理，況查該自用
    住宅並非登記於聲請人名下，而係登記於其配偶梁美連名下
    ，更顯聲請人因而發生毀諾，非屬適法。
  2.又聲請人主張因任職單位遷廠致薪資減少乙節，固有台通光
    電說明函影本1 份附卷供參（見本院卷第32頁），惟觀諸前
    開聲請人近2 年國稅局綜合所得稅資料清單，聲請人之收入
    不但並未減少，反有增加之情形，且其毀諾時點亦與所稱遷
    廠薪資減少乙節，相距達半年之久，自難認聲請人以之作為
    不可歸責於己之事由為合理。
  3.綜上，核諸聲請人前開陳述，難認其毀諾具有不可歸責於己
    之事由，且其復未舉證證明有其他具不可歸責之情節，其更
    生聲請自屬無據。
四、據上論結，本件聲請人既無消費者債務清理條例第151條第5
    項但書所規定不可歸責於己之事由，其向本院聲請更生，應
    屬無據，自應駁回其更生之聲請，爰裁定如主文。
五、另目前銀行公會針對曾經參加95年協商機制毀諾之債務人，
    提供「個別協商一致性方案」使能再進行協商，而聲請人既
    仍有固定之收入，尚非不得與遠東銀行等債權人再次進行解
    決債務之商談，以謀求適當之履行條件，附此敘明。
中    華    民    國    98    年    5     月    27    日
                  民事第二庭  法  官  張筱琪
上為正本係照原本作成
如不服本裁定，應於裁定送達後10日內，以書狀向本院提出抗告
，並繳納抗告費新臺幣1千元
中    華    民    國    98    年    5     月    27    日
                              書記官  連思斐


司法院資訊處製作；財團法人民間司法改革基金會備份。
